臺灣臺北地方法院民事判決　　　　　　　　　　　　九十三年度訴字第四六四二號
　　原　　　告　　台北國際商業銀行股份有限公司
　　法定代理人　　丙○○
　　訴訟代理人　　乙○○
　　被　　　告　　鉅洋電子股份有限公司
　　兼法定代理人　甲○○
　　被　　　告　　丁○○
當事人間請求清償借款事件，本院於民國九十三年十一月三十日言詞辯論終結，判決
如下：
    主    文
被告應連帶給付原告新台幣貳佰拾萬捌仟捌佰壹拾貳元，及如附表二所示之利息、
違約金。
訴訟費用由被告連帶負擔。
本判決於原告以新台幣柒拾柒萬元或同面額之中央政府重大交通建設公債甲類第六期
債票（八十五年度）供擔保後，得假執行。
    事實及理由
一、本件依兩造所簽訂之台北國際商業銀行綜合授信約定書（下稱授信約定書）第十
    三條第二項前段約定，立約人及連帶保證人如因本約定書有關一切債務與原告涉
    訟時，合意以台北地方法院即本院為第一審管轄法院，本院就本件自有管轄權，
    合先敘明。
二、原告主張：被告鉅洋電子股份有限公司（下稱鉅洋公司）於民國九十二年九月十
    二日及同年月十八日先後向其借款四筆，合計新台幣（下同）三百七十八萬元，
    其個別之借款金額、起迄日、利率、償還方式及繳款日均約定如附表一所示，並
    以其餘被告甲○○、丁○○為連帶保證人，並約定如未按期清償時，逾期在六個
    月以內者，應另按上開利率之一成加付違約金，逾期在六個月以上者，應另按上
    開利率之二成加付違約金。嗣被告鉅洋公司對上開四筆借款本息，僅分別繳至如
    附表一所示之最後繳款日，債務本金尚欠二百三十萬八千八百十二元，且自九十
    三年五月三十一日起所簽發之票據陸續遭各金融行庫退票，並於九十三年七月九
    日經票據交換所公告拒絕往來，依授信約定書總則條款第五條第一項第(二)款之約
    定，被告已喪失期限利益，債務視為全部到期；其自得依消費借貸及連帶保證之
    法律關係，請求被告連帶一次給付如聲明之金額及如附表二所示之利息、違約金
    。為此提起本件訴訟等語。並聲明：如主文第一項所示。
三、被告方面：
（一）被告鉅洋公司及甲○○對於原告之請求未為任何聲明，惟辯稱略以：有向原告
      借款，對原告請求的金額沒有異議，但有一筆票貼被原告扣押，請求原告提出
      被扣押的金額是多少，及原告如何處理。對原告請求返還借款沒有意見。目前
      公司被退票拒絕往來等語。
（二）被告丁○○對於原告之請求亦未為任何聲明，惟辯稱略以：伊已於九十二年四
      月份向甲○○表示伊要終止擔保，但他有沒有通知銀行伊不知道等語。
四、得心證之理由：
（一）本件原告主張之事實，已據其提出授信約定書一件、借據撥貸書四件、單筆放
      款繳息狀況查詢單四件、財團法人金融聯合徵信中心票據退票及拒絕往來資訊
      查覆單一紙等件為證，核屬相符，且為被告鉅洋公司及甲○○所不爭執，並經
      本院依職權函台灣票據交換所查明鉅洋公司於九十三年七月九日經通報拒絕往
      來在案屬實，有該交換所九十三年十一月九日台票總字第0930010904號函及存
      款不足退票（含註記者）明細表一件可稽，自堪信原告主張為真實。
（二）被告丁○○雖辯稱：伊已於九十二年四月份向甲○○表示要終止擔保云云。被
      告鉅洋公司之法定代理人甲○○亦附和其說，惟按保證人受主債務人之委任而
      為保證者，有左列各款情形之一時，得向主債務人請求除去其保證責任，固為
      民法第七百五十條第一項所明定。惟查，被告丁○○並不否認前開授信約定書
      簽名為真正，而被告甲○○雖稱伊當時同意丁○○退出等語，但是因尚未找到
      其他合適的人，後來公司就倒了，還來不及變更等情，亦據被告甲○○陳明在
      卷。核與原告所稱被告沒有通知終止連帶保證等語相符。足見被告丁○○所辯
      尚無可取，其保證責任尚未合法除去，自仍須負連帶保證人之連帶清償責任。
（三）按借用人應於約定期限內，返還與借用物種類、品質、數量相同之物；民法第
      四百七十八條前段定有明文。連帶保證者，乃保證人與主債務人連帶負債務履
      行責任之保證，具有連帶債務之性質。又保證債務，除契約另有訂定外，包含
      主債務之利息、違約金、損害賠償及其他從屬於主債務之負擔；另連帶債務之
      債權人，得對債務人中之一人或數人，同時或先後請求全部或一部之給付，民
      法第七百三十九條、第七百四十條、第二百七十三條第一項分別定有明文。查
      被告鉅洋公司對如附表一所示四筆借款本息，僅分別繳至如附表一所示之最後
      繳款日，債務本金尚欠二百三十萬八千八百十二元，且自九十三年五月三十一
      日起所簽發之票據陸續遭各金融行庫退票，並於九十三年七月九日經票據交換
      所公告拒絕往來，依兩造所訂定之授信約定書總則條款第五條第一項第(二)款之
      約定，被告已喪失期限利益，債務視為全部到期，應立即全部一次清償前述尚
      欠之債務本金及利息、違約金；被告甲○○及丁○○為被告鉅洋公司上開借款
      之連帶保證人，自應就被告鉅洋公司之上開債務負連帶清償責任。
（四）從而，原告依消費借貸及連帶保證契約請求被告連帶給付借款二百三十萬八千
      八百十二元，及如附表二所示之利息、違約金為有理由，應予准許。
五、假執行之宣告：
    原告陳明願供擔保，請求宣告假執行，核無不合，茲酌定相當之擔保金額，予以
    准許。
六、訴訟費用負擔之依據：民事訴訟法第八十五條第二項。
中　　　華　　　民　　　國　　九十三　　年　　 十二 　　月　　　十四　　日
                              民事第三庭  法      官    張明輝
正本係照原本作成
如對本判決上訴，須於判決送達後廿日內向本院提出上訴狀
中　　　華　　　民　　　國　　九十三　　年　　 十二 　　月　　　十四　　日
                                          法院書記官    周其祥
